【裁判字號】    96,易,1632
【裁判日期】    970131
【裁判案由】    詐欺
【裁判全文】
臺灣臺南地方法院刑事判決              96年度易字第1632號
公  訴  人  臺灣臺南地方法院檢察署檢察官
被      告  乙○○
            甲○○
上列被告等因詐欺案件，經檢察官提起公訴（九十六年度偵字第
一四三八八號），本院判決如下：
    主    文
乙○○共同意圖為自己不法之所有，以詐術使人將本人之物交付
，處有期徒刑壹年陸月，減為有期徒刑玖月。
甲○○共同意圖為自己不法之所有，以詐術使人將本人之物交付
，處有期徒刑壹年，減為有期徒刑陸月，如易科罰金，以銀元
佰元即新臺幣玖佰元折算壹日。
    犯罪事實
一、乙○○與甲○○於民國九十四年九月間，得知丙○○積欠卡
    債未清償，竟共同意圖為自己不法所有之犯意聯絡，由乙○○向丙○○佯稱其有認識的人在板信商業銀行苓雅分行（下
    稱：板信苓雅分行）任職，丙○○可至該行申辦貸款清償卡
    債，丙○○不疑有他，乃於九十四年九月六日至板信苓雅分
    行申辦帳戶（帳號：00000000000000）後，乙○○則於同日
    再向丙○○佯稱其男友甲○○於玉山銀行高雄分行任職，要
    求丙○○交付上開帳戶之存摺、提款卡、密碼等，便於甲○○代做金融機構之存提款紀錄，以提高貸款額度云云，同年
    十二月二日，甲○○訛稱製作存款業績之用，致丙○○陷於
    錯誤，匯款新台幣（下同）十萬元至其板信苓雅分行帳戶內
    ，並遭提領一空；同年九月間至九十五年八月間，乙○○與
    甲○○佯以投資即將遭銀行聲請拍賣之台南縣善化鎮○○里
    ○○路二三七之一號房地及台南縣新營市○○街四十五號房
    地，可獲取高額投資報酬為由，致丙○○與其前夫戊○○陷
    於錯誤，因而陸續匯款六十三萬元（含前述之十萬元）至丙○○之板信苓雅分行帳戶、四十萬四千元至甲○○於板信商
    業銀行台南分行（下稱：板信台南分行）帳戶（帳號：0000
    0000000000）內，雙方並約定買受上開善化、新營房地後，
    應分別過戶登記予戊○○、甲○○二人。嗣經丙○○調閱上
    開房地資料（善化鎮○○段00000－000建號、善化
    鎮○○段0000－0000地號），發現乙○○、甲○○
    竟未實際購買上開房地，且其與戊○○匯入板信苓雅分行帳
    戶及甲○○於板信台南分行帳戶內之款項，均遭提領一空，
    始知受騙。
二、案經丙○○訴請台灣台南地方法院檢察署檢察官偵查起訴。
    理    由
甲、程序部分：
    按刑事訴訟法第一百五十九條之五明定：「被告以外之人於
    審判外之陳述，雖不符前四條之規定，而經當事人於審判程
    序同意作為證據，法院審酌該言詞陳述或書面陳述作成時之
    情況，認為適當者，亦得為證據。」、「當事人、代理人或
    辯護人於法院調查證據時，知有第一百五十九條第一項不得
    為證據之情形，而未於言詞辯論終結前聲明異議者，視為有
    前項之同意。」，其立法理由在於傳聞證據未經當事人之反
    對詰問予以核實，乃排斥其證據能力。惟當事人如放棄對原
    供述人之反對詰問權，於審判程序表示同意該等傳聞證據可
    作為證據，此時，法院除認該傳聞證據欠缺適當性外，自可
    承認其證據能力。又當事人、代理人或辯護人於調查證據時
    ，知有刑事訴訟法第一百五十九條第一項不得為證據之情形
    ，卻表示「對於證據調查無異議」、「沒有意見」等意思，
    而未於言詞辯論終結前聲明異議者，應視為已有將該等傳聞
    證據採為證據之同意（最高法院九十四年度台上字第二九七
    六號判決意旨參照）。查被告乙○○、甲○○對於證人即告
    訴人丙○○、證人戊○○於警詢之審判外陳述，在本院準備
    程序中，就該證據能力一節，表示「無意見」之意思（見本
    院卷第四八頁），揆諸前揭說明，應視為被告乙○○、甲○○已有將該等傳聞證據採為證據之同意，另本院審酌上開二
    位證人於警詢中之陳述，均係就被告乙○○、甲○○共同涉
    犯詐欺犯行之事實所為之陳述，本院復查無違法或不實之處
    ，是該等傳聞證據並無欠缺適當性之情形，自可承認其證據
    能力。
乙、實體部分：
  一、上開犯罪事實，業據被告乙○○於本院審理時坦承不諱，
      核與證人即告訴人丙○○於警詢、偵查及本院審理；證人
      戊○○於警詢證述一致，且有證人丙○○板信苓雅分行帳
      戶（帳號：00000000000000號）之交易明細表一份、日盛
      國際商業銀行匯款回條、台北富邦銀行匯款委託書各一紙
      、匯款回條聯二紙、匯款委託書（證明聯）七紙、自動櫃
      員機交易明細表七紙、建物登記第二類謄本、土地登記第
      二類登記謄本各一份在卷可稽（見他字卷四至六、三六至
      四九頁），被告乙○○前開任意性自白與事實相符，是被
      告乙○○之詐欺取財犯行，堪以認定。
  二、訊據被告甲○○矢口否認有何詐欺犯行，辯稱：「我與乙○○是男女朋友關係，錢都是乙○○在處理，匯十萬元的
      部分，我只有跟丙○○說要提高貸款成數，要有存款的業
      績‧‧‧當時乙○○跟丙○○說要投資善化和平路及新營
      的中古屋，乙○○就邀我與丙○○夫婦一起去看房子，目
      的要我去評估該房子是否值得投資及瞭解該區的中古屋行
      情，事實上，乙○○與丙○○二人說要投資房地與金錢往
      來細節，我完全都不知情」云云，而被告乙○○亦附和其
      詞，供稱：「所有協議都是我跟丙○○在談，我沒有請甲○○拿丙○○的提款卡去領錢，丙○○帳戶的款項都是我
      親自去領走的，丙○○匯到甲○○帳戶的款項也都是我領
      走的」云云。經查：
  （一）證人即告訴人丙○○於警詢、偵查及本院審理時一致證
        述：「九十四年九月六日在高雄板信開立帳戶，乙○○
        還說甲○○在高雄玉山銀行上班可每天幫我做存、提款
        的動作，這樣貸款額度才會提高，我才把高雄板信的存
        摺、提款卡交給乙○○，甲○○於九十四年十二月二日
        打電話以需匯錢進入帳戶作為銀行行員業績，我因此匯
        款十萬元到我的板信銀行帳戶內，十萬元都被乙○○領
        完了」等語明確（見他字卷第十一頁；本院卷第四一頁
        ），雖被告甲○○於偵查中，辯稱：「（問：有無打電
        話給丙○○說要匯款十萬元作板信銀行的業績？）乙○○叫我這樣講的，錢都是乙○○在處理的」云云（見交
        查字第六五九號卷第十九頁）；復於本院審理時更稱：
        「匯十萬元的部分，不是我打電話給丙○○的，我只有
        跟丙○○說要提高貸款成數，要有存款的業績」云云（
        見本院卷第四十五頁），然查被告甲○○並未於玉山銀
        行任職，僅於七十六年十二月七日起至九十二年四月十
        一日止任職於高雄中小企業銀行，任職單位為法務室高
        市催收一節，有玉山銀行人力資源處九十六年十月三十
        日玉山人字第０七一０二二０一號函一紙在卷可參（見
        交查字第一四九三號卷第十七頁）；且證人丙○○於本
        院時亦證稱：「（問：乙○○跟你們說甲○○在銀行上
        班時，甲○○有無否認？）沒有，而且乙○○跟我們說
        甲○○要回去銀行上班，我問過甲○○兩次，他也都沒
        有否認；（問：甲○○有無說他還在銀行上班？）沒有
        ，但是我們從頭到尾都以為他在銀行上班」等語在卷（
        見本院卷第三九至四十頁）。準此，被告甲○○於九十
        四年十二月二日告知證人丙○○匯款以製作存款業績，
        即可提高貸款金額時，已離去任職高雄中小企業銀行職
        務二年餘，斯時其是否仍知悉銀行貸款作業程序為何，
        已有所疑；縱認被告甲○○係受被告乙○○所託，而告
        知證人丙○○需匯款十萬元至銀行帳戶製作存款業績，
        始可提高貸款金額，然被告甲○○自始至終均未於板信
        苓雅分行任職，卻要求證人丙○○將十萬元匯入其於板
        信苓雅分行帳戶內，被告甲○○又如何在板信苓雅分行
        ，為證人丙○○製作存款業績？顯見，被告二人於行騙
        過程，先由被告乙○○積極營造被告甲○○仍任職於銀
        行之假象，而被告甲○○亦故意消極不予否認，致證人
        丙○○信以為真，而聽從其指示匯款十萬元，以便於渠
        等提領，事後，被告乙○○再將該十萬元匯款全數提領
        一空之情，應堪認定，是被告甲○○空言否認上情，自
        無可採。
  （二）又被告二人佯稱共同投資台南縣善化鎮○○里○○路二
        三七之一號房地及台南縣新營市○○街四十五號房地，
        致證人丙○○及其前夫戊○○陷於錯誤，而陸續匯款六
        十三萬元至丙○○之板信苓雅分行帳戶、四十萬四千元
        至甲○○之板信台南分行帳戶，並遭被告二人提領一空
        等情，業據證人丙○○證稱：「（問：被告有無跟妳說
        要去投資買地？）有，當時有說買兩筆，一筆在善化的
        土地要用我前夫戊○○的名義登記，另一筆買新營的是
        以甲○○的名字去申請；（問：後來這兩筆土地有無買
        到？）事後查證，完全沒有去買這兩筆土地；（問：看
        善化房地的過程中，甲○○在場有無表示任何意見？）
        甲○○說這塊房地位於南科附近可以投資，而且價格很
        低，購買之後一定可以賺錢；（問：你們去看新營房地
        的過程，甲○○在場有無表示何意見？）當時我們騎機
        車經過，乙○○說不能進去看，所以只從外觀看，甲○○說房子的外觀看來屋齡很新，可以用很低的價錢去跟
        銀行談，隨便賣都會賺；（問：甲○○有無告訴妳買賣
        房地產要匯款項？）有一次乙○○聯繫我善化的房地產
        要我出一半的錢，我將現金拿到乙○○新營信義街的租
        屋處，乙○○在家，我問她錢要交給誰，她要我將錢拿
        給甲○○，我就將錢拿進去給甲○○；（問：妳所說的
        交錢給甲○○是否指契稅6千元？）是的；（問：契稅
        是否指購買善化房地產的契稅？是的」等語（見本院卷
        第三八至三九、四一至四三頁），而證人即證人丙○○
        之前夫戊○○亦證稱：「（問：甲○○如何跟你說投資
        土地的事？）乙○○說什麼，甲○○都是配合她在說話
        ，她也沒有否認乙○○說的話。甲○○看完房子還跟我
        們說，他要回銀行上班」等語（見交查字第六五九號卷
        第九十頁），且被告乙○○於本院審理時，亦供稱：「
        （問：你們新營的房地要登記在甲○○名下，甲○○要
        出資多少錢？）實際上我們根本沒有支出任何款項；（
        問：沒有支出任何款項，為何可以將房地登記在甲○○
        名下？）這只是我對丙○○的欺騙之詞；（問：甲○○
        是否知道妳跟丙○○要將新營的房地登記在他名下？）
        他知道；（問：跟甲○○說新營的房地要登記在他名下
        時，有無跟甲○○說他要出資多少？）我有跟甲○○說
        我們也要出資，但是詳細金額沒有跟甲○○講；（問：
        妳當時有無能力去出資？）當時沒有；（問：甲○○當
        時是否知道妳沒有能力去出資？）他知道，他也有問我
        現在怎麼還有能力去投資買房地」云云（見本院卷第五
        十頁）。準此，被告甲○○明知其與被告乙○○並無資
        力投資購買房地，卻仍附和被告乙○○之說詞，以合資
        購買房地可獲得高額報酬為由，誘使證人丙○○及其前
        夫戊○○出資購買上開善化、新營房地，並同意被告乙○○將新營房地登記在其名下，且收取證人丙○○所交
        付之購買善化房地之不動產交易契約稅款六千元，事後
        卻將證人丙○○、戊○○出資購買不動產款項提領一空
        ，可見被告甲○○確有與被告乙○○共同訛詐證人丙○○、戊○○出資購買上開善化、新營房地甚明。
  （三）證人丙○○於本院審理時又證稱：「（提示九十六年度
        他字第一０一二號偵查卷第五一頁，問：為何有戊○○
        要寫購買善化鎮○○路的房地申請書？）我們要購買上
        開房地要先去銀行寫申請書表示要承購的意願，要先寫
        明我們要出價的金額，但我們不會寫，所以乙○○要甲○○擬草稿，由戊○○依照草稿謄寫；（問：申請書上
        面是否為戊○○的筆跡經過甲○○修改）是的」等語（
        見本院卷第四四至四五頁），此亦為被告甲○○所不否
        認；參以，被告甲○○於前述看善化房地過程中，即積
        極向證人丙○○及其前夫戊○○表示：善化房地位於南
        科附近可以投資，而且價格很低，購買之後一定可以賺
        錢云云，顯見被告甲○○於明知其與被告乙○○並無能
        力出資購買不動產之情況下，竟仍向證人丙○○、戊○○表示可以購買善化房地投資，且代證人戊○○草擬向
        銀行申請購買善化房地之申請書草稿，經證人戊○○謄
        寫後再予修改，致證人丙○○、戊○○誤以為確可以低
        價向銀行申請購買善化房地之情事，因而陸續匯款供被
        告二人領用，益徵被告甲○○與被告乙○○有共同詐騙
        證人丙○○、戊○○投資上開房地，且佯稱有高額獲利
        遠景，致證人丙○○、戊○○陷於錯誤，被告二人所用
        之手段均為詐術之施用，顯有施用詐術之情事，從而，
        被告甲○○辯稱投資房地產一事，皆由被告乙○○與證
        人丙○○接洽，伊全部不知情云云，洵無可採。
  （四）證人丙○○於本院審理時，另證稱：「（問：你們的通
        話譯文中，「老三」是誰？）乙○○說他是律師，「老
        三」就是要幫我去跟銀行談貸款協商的事情；（問：為
        何律師簡稱為「老三」？）乙○○說甲○○有三個結拜
        兄弟，老大在台北開餐廳，老二是甲○○，老三是一位
        律師，之前需要錢，甲○○有說要請老大從台北匯款給
        我，結果沒有匯成；（問：在你匯款，錢遭提領的過程
        中，你是否知道甲○○有無去提領？）事後乙○○被抓
        走後，甲○○有到我家，我有問甲○○有無去提領我的
        款項，甲○○說他真的不曉得乙○○將這些錢放到哪裡
        ，我有跟甲○○說我要去調提款的監視錄影帶，甲○○
        才說如果他有領款也是乙○○跟他說是台北的老大匯給
        他們的生活費」等語（見本院卷第四十、四四頁），然
        此經本院訊問被告乙○○，其供稱：（問：「老大」、
        「老二」、「老三」是否是妳捏造？）是的；（問：有
        無在甲○○面前提過「老大」、「老二」、「老三」的
        事情？）有提過，但是很少」云云（見本院卷第四九頁
        ），則依被告乙○○上開所述，其係為取得證人丙○○
        之信任，而捏造上述「老大」、「老二」、「老三」三
        人，則「老大」、「老二」、「老三」既是虛構之人，
        被告甲○○卻又先後以捏造之「老大」，虛詞告知證人
        丙○○，其將會請「老大」匯錢清償證人丙○○，復佯
        稱其使用證人丙○○之提款卡，係因欲提領「老大」所
        匯予之生活費云云，益見被告甲○○並非對本件詐欺犯
        行毫不知情，而係參與本件詐欺之構成要件行為，其與
        被告乙○○就前開詐欺之行為，有犯意聯絡及行為分擔
        至明。是被告甲○○前開所辯，顯為事後卸責之詞，無
        可採信。
  三、核被告乙○○、甲○○所為，係犯刑法第三百三十九條第
      一項詐欺取財罪。被告乙○○、甲○○就上開詐欺犯行，
      有犯意聯絡及行為分擔，為共同正犯。又被告二人固自九
      十四年九月間起至九十五年八月間止，分別佯以投資不動
      產、製作存款業績以提高貸款額度為由，致證人丙○○、
      戊○○陸續匯款供渠等提領，被告二人乃係本於同一詐欺
      取財之犯意聯絡，而接續詐取證人丙○○、戊○○之財物
      ，應論以詐欺之單純一罪，附此敘明。爰審酌被告二人，
      為貪圖不法所得，竟假借製作存款業績、合資投資不動產
      為由，諞取證人丙○○、戊○○之信任，詐欺所得高達一
      百零三萬四千元，迄今尚未與證人丙○○、戊○○達成民
      事和解，被告乙○○犯罪後坦承犯行；被告甲○○犯罪後
      飾詞卸責，欠缺悔意，暨被告甲○○參與犯罪程度較輕等
      一切情狀，分別量處如主文所示之刑。又被告乙○○、甲○○之犯罪時間，均在九十六年四月二十四日以前，悉合
      於減刑條件，爰依法各減其宣告刑二分之一。另被告甲○○行為時之刑法第四十一條第一項前段規定：「犯最重本
      刑為五年以下有期徒刑以下之刑之罪，而受六個月以下有
      期徒刑或拘役之宣告，因身體、教育、職業、家庭之關係
      或其他正當事由，執行顯有困難者，得以一元以上三元以
      下折算一日，易科罰金。」，又其行為時之易科罰金折算
      標準，修正前罰金罰鍰提高標準條例第二條前段（現已刪
      除）規定，就其原定數額提高為一百倍折算一日，則本件
      被告行為時之易科罰金折算標準，應以銀元三百元折算一
      日，經折算為新臺幣幣值後，應以新臺幣九百元折算為一
      日；惟於同上時日修正公布施行之刑法第四十一條一項前
      段規定：「犯最重本刑為五年以下有期徒刑以下之刑之罪
      ，而受六個月以下有期徒刑或拘役之宣告者，得以新臺幣
      一千元、二千元或三千元折算一日，易科罰金。」，比較
      修正前後之易科罰金折算標準，以九十五年七月一日修正
      公布施行前之規定，較有利於被告甲○○，自應依刑法第
      二條第一項前段，適用修正前刑法第四十一條第一項前段
      規定，就被告甲○○減刑後之宣告刑，諭知易科罰金之折
      算標準。
據上論斷，應依刑事訴訟法第二百九十九條第一項前段，刑法第
二條第一項前段、第二十八條、第三百三十九條第一項、修正前
刑法第四十一條第一項前段，中華民國九十六年罪犯減刑條例第
二條第一項第三款、第七條、第九條，判決如主文。
本案經檢察官丁○○到庭執行職務。
中    華    民    國    97    年    1     月    31    日
                  刑事第三庭    審判長法  官    鄧希賢
                                      法  官    包梅真
                                      法  官    張銘晃
以上正本證明與原本無異
如不服本判決應於送達後10日內向本院提出上訴狀
                                      書記官    韓若玉
中    華    民    國    97    年    1     月    31    日
附錄本案論罪科刑法條全文
刑法第339條
意圖為自己或第三人不法之所有，以詐術使人將本人或第三人之
物交付者，處5年以下有期徒刑、拘役或科或併科1千元以下罰金
。
以前項方法得財產上不法之利益或使第三人得之者，亦同。
前二項之未遂犯罰之。


司法院資訊處製作；財團法人民間司法改革基金會備份。
